臺灣宜蘭地方法院刑事判決
110年度交易字第168號
公  訴  人  臺灣宜蘭地方檢察署檢察官
被      告  李宇宸


上列被告因過失致重傷害案件，經檢察官聲請簡易判決處刑（10
9年度偵字第894號），本院認不宜以簡易判決處刑（109年度交
簡字第582號），改依通常程序審理，嗣被告於準備程序中就被
訴事實為有罪之陳述，經本院裁定改行簡式審判程序審理，並判
決如下：
    主  文
李宇宸犯過失傷害致人重傷罪，處有期徒刑肆月，如易科罰金，
以新臺幣壹仟元折算壹日。
    犯罪事實
一、李宇宸於民國108年6月4日11時58分許，駕駛車牌號碼000-0
    000號自用小客車，沿宜蘭縣三星鄉大洲路由北往南方向行
    駛，行經該路與上將路2段之行車號誌正常運作岔路口，本
    應注意車前狀況，並隨時採取必要之安全措施；行車速度，
    應依速限標誌之規定；而依當時天候為陰、夜間有照明、視
    距良好及路面鋪設柏油、乾燥、無缺陷、無障礙物、行車號
    誌正常之情形，復無不能注意之情事，竟疏未注意遵守速限
    ，以時速約90公里之速度超速行駛（該路段速限為時速60公
    里），且未注意車前狀況隨時採取必要之安全措施，適有紀
    琍方（紀琍方所涉過失傷害罪嫌部分，業經龔品慈撤回告訴
    ，由本院另為不受理判決）騎乘車牌號碼000-000號普通重
    型機車，其後搭載乘客龔品慈，沿大洲路由南往北方向行駛
    ，途經該路與上將路2段之行車號誌正常運作岔路口，亦疏
    未注意轉彎車讓直行車先行而提早左轉，李宇宸所駕駛之汽
    車因而與紀琍方所騎乘之機車發生撞擊，紀琍方受有臉部擦
    挫傷及右上門牙骨折、左手遠端橈骨骨折、右側髖部深部撕
    裂傷、右恥骨線性骨折等傷害，龔品慈受有右側股骨節段性
    開放性骨折、右側脛骨粉碎性開放性骨折、右側腓骨節段性
    開放性骨折、右側跟骨粉碎性開放性骨折、右後脛動脈斷裂
    等傷害，龔品慈經治療後，遺有慢性骨髓炎、關節活動障礙
    、慢性疼痛及跛行情形，已達嚴重減損右下肢機能之重傷害
    程度。李宇宸於肇事後，停留現場待司法警察到場處理時，
    於司法警察尚未知悉肇事者為何人前，主動承認為肇事人並
    接受偵訊，自首而接受裁判。
二、案經紀琍方、龔品慈訴由宜蘭縣政府警察局三星分局報告宜
    蘭地方檢察署檢察官偵查後聲請簡易判決處刑。　　
　  理  由
一、本件被告所犯為死刑、無期徒刑、最輕本刑3年以上有期徒
    刑以外之罪，亦非屬高等法院管轄之第一審案件，其於準備
    程序進行中，先就被訴事實為有罪之陳述，經本院告知簡式
    審判程序之旨，並聽取檢察官、被告之意見後，本院依刑事
    訴訟法第273條之1第1項裁定，進行簡式審判程序。是本案
    證據調查，依同法第273條之2規定，不受同法第159條第1項
    、161條之2、161條之3、163條之1及164條至170條所定證據
    能力認定及調查方式限制，合先敘明。
二、認定事實之理由及證據：
　㈠上揭犯罪事實，業據被告李宇宸於偵查及本院審理時均坦承
    不諱（見偵卷第22頁、本院交易字卷第60頁、第68頁），核
    與告訴人紀琍方於警詢及偵查中指訴、告訴人龔品慈於警詢
    中之指訴、證人卓恒安於警詢中之證述大致相符（見警卷第
    7-11頁、第13-15頁、第27-31頁、第33-37頁，偵卷第22-24
    頁），並有道路交通事故現場圖、交通事故調查報告表㈠、㈡
    、車號查詢機車車籍、證號查詢機車駕駛人資料各1份、車
    禍現場及車損照片共48張附卷可稽（見警卷第45-49頁、第5
    9-105頁、第113-115頁），足認被告上開任意性自白確與事
    實相符，堪予採信。
　㈡按汽車行車速度，依速限標誌或標線之規定；汽車行駛時，
    駕駛人應注意車前狀況，並隨時採取必要之安全措施，道路
    交通安全規則第93條第1項前段、第94條第3項分別定有明文
    。被告領有駕駛執照，對前開規定自難諉為不知，而依事發
    當時天候陰、夜間有照明、柏油道路乾燥、無缺陷及障礙物
    、視距良好等情以觀，客觀上並無不能注意之情事，然被告
    竟疏未注意，忽視告訴人紀琍方機車在其前方之動態，違規
    超速行駛而在前開交岔路口發生碰撞，被告對於本案車禍發
    生，確有過失無訛。而交通部公路總局臺北區監理所基宜區
    車輛行車事故鑑定會，鑑定意見認「被告李宇宸駕駛自小客
    車，行經行車管制號誌正常運作岔路口，超速行駛，疏未注
    意車前狀況採取安全措施，同為肇事原因」等語，有該鑑定
    會109年4月10日北監基宜鑑字第1090051435號函所附鑑定意
    見書可佐（見偵卷31-35頁），亦同此認定。
　㈢告訴人紀琍方因本件車禍受有臉部擦挫傷及右上門牙骨折、
    左手遠端橈骨骨折、右側髖部深部撕裂傷、右恥骨線性骨折
    等傷害，有紀琍方羅東聖母醫院診斷證明書在卷可佐（見警
    卷第39頁）。另按毀敗或嚴重減損一肢以上之機能，為重傷
    害，此觀刑法第10條第4項第4款規定自明。刑法於94年2月2
    日修正時，其第10條第4項關於重傷之規定，增列「嚴重減
    損」視能、聽能、語能、味能、嗅能與一肢以上機能之情形
    ，使嚴重減損機能與完全喪失效用之毀敗機能並列，均屬重
    傷態樣。是舉凡對上開各項機能有重大影響，且不能治療或
    難於治療之情形，應認均構成重傷，以與各該機能以外關於
    身體或健康之普通傷害與重傷區分標準之寬嚴一致，並使傷
    害行為得各依其損害之輕重，罪當其罰，俾實現刑罰應報犯
    罪惡性之倫理性目的而發揮其維護社稷安全之功能（最高法
    院104年度台上字第2149號判決意旨參照）。查告訴人龔品
    慈因本件車禍受有右側股骨節段性開放性骨折、右側脛骨粉
    碎性開放性骨折、右側腓骨節段性開放性骨折、右側跟骨粉
    碎性開放性骨折、右後脛動脈斷裂等傷害，經治療後，遺有
    慢性骨髓炎、關節活動障礙、慢性疼痛及跛行情形，此有告
    訴人龔品慈醫療財團法人羅許基金會博愛醫院診斷證明書、
    長庚醫療財團法人林口長庚紀念醫院（下稱林口長庚醫院）
    診斷證明書、林口長庚醫院110年9月6日長庚院林字第11006
    50722號函在卷可稽（見警卷第41-43頁，偵卷第27頁、本院
    交易字卷第25頁、第71頁），應認告訴人龔品慈右下肢活動
    度嚴重受限，所受傷害已達刑法第10條第4項第4款之嚴重減
    損一肢以上之機能之重傷害程度。綜此，告訴人紀琍方、龔
    品慈確因本案車禍受有前開傷勢，被告上開過失行為與告訴
    人紀琍方、龔品慈之受傷結果間具有相當因果關係，已足認
    定。
　㈣綜上所述，本案事證至臻明確，被告犯行洵堪認定，應予依
    法論科。
二、論罪科刑：
　㈠核被告所為，係犯刑法第284條前段之過失傷害及同條後段之
    過失傷害致人重傷罪。聲請簡易判決處刑意旨漏未斟酌告訴
    人龔品慈所受傷害已達重傷害之程度，而對被告僅論以刑法
    第284條前段之過失傷害罪嫌，容有未洽，惟因社會基礎事
    實同一，並經蒞庭實行公訴之檢察官當庭變更起訴法條為同
    法第284條後段之過失傷害致人重傷罪（見本院交易字卷第6
    0頁），本院自應依檢察官變更後之罪名為審理，且無庸變
    更起訴法條，附此敘明。又被告以一過失行為，同時致告訴
    人紀琍方、龔品慈受有前揭傷害，乃一行為同時觸犯罪名不
    同之過失傷害罪及過失傷害致人重傷罪，應依刑法第55條想
    像競合犯之規定，論以一較重之過失傷害致人重傷罪。
  ㈡被告肇事後，於有偵查權限之機關或公務員尚未發覺前，向
    前去處理之警員承認為肇事人，自首犯罪而接受裁判等情，
    有道路交通肇事人自首情形紀錄表附卷可考（見警卷第57頁
    ），爰依刑法第62條規定，減輕其刑。
　㈢爰以行為人之責任為基礎，審酌被告因前述過失肇致本件車
    禍，並致告訴人紀琍方受有前揭傷害，告訴人龔品慈所受傷
    害經陸續就醫治療後仍致生前揭重傷害之結果，所生危害甚
    鉅；惟念及被告並無刑事前案紀錄，有臺灣高等法院被告前
    案紀錄表附卷可稽，素行尚佳，及其犯後坦承犯行，態度尚
    可；另衡酌告訴人紀琍方、龔品慈與被告間因賠償金額未能
    達成合意，而未能達成調解，被告就本案車禍發生違反注意
    義務之過失程度及告訴人紀琍方就本案車禍事故之發生亦有
    過失責任，暨被告自陳大學畢業之智識程度、從事物流工作
    、月收入新臺幣3萬5千元、已婚、家中有妻子及2名子女需
    其扶養之家庭經濟狀況（見本院交易字卷第69頁）等一切情
    狀，量處如主文所示之刑，並諭知易科罰金之折算標準。
據上論斷，應依刑事訴訟法第273條之1第1項、第299條第1項前
段，刑法第284條、第55條、第62條前段、第41條第1項前段，刑
法施行法第1條之1第1項，判決如主文。
本案經檢察官張立言聲請簡易判決處刑，檢察官林禹宏到庭執行
職務。
中　　華　　民　　國　　110 　年　　11　　月　　17　　日
                  刑事第四庭  法  官　楊心希
以上正本證明與原本無異。
如不服本判決應於收受送達後二十日內向本院提出上訴書狀，並
應敘述具體理由；其未敘述上訴理由者，應於上訴期間屆滿後二
十日內向本院補提理由書(均須按他造當事人之人數附繕本)「切
勿逕送上級法院」。
                              書記官  邱淑秋
中　　華　　民　　國　　110 　年　　11　　月　　17　　日
附錄本件判決論罪科刑法條：
中華民國刑法第284條
因過失傷害人者，處1 年以下有期徒刑、拘役或10萬元以下罰金
；致重傷者，處3 年以下有期徒刑、拘役或30萬元以下罰金。